【裁判字號】    92,上易,1254
【裁判日期】    920812
【裁判案由】    背信
【裁判全文】
臺灣高等法院臺中分院刑事判決              民國九十二年度上易字第一二五四號
    上  訴  人
    即  被  告  甲○○
右上訴人因背信案件，不服臺灣臺中地方法院中華民國九十二年五月二十八日第一審
判決（民國九十二年度易字第一一九○號，起訴案號：臺灣臺中地方法院檢察署民國
九十二年度偵字第二八六四號），提起上訴，本院判決如左：
    主      文
上訴駁回。
    事      實
一、甲○○前於民國（下同）八十八年間，因妨害公務案件，經臺灣臺中地方法院以
    八十八年度易字第一一六二號判處有期徒刑三月，如易科罰金以三百元折算一日
    確定，於八十九年一月十二日易科罰金執行完畢。詎仍不知悔改，於九十一年九
    月二十三日，為其所有之車牌號碼五Ｖ─二一五一號自用小客車（賓士廠牌，型
    號Ｓ三二○型），向丁○○○保險股份有限公司（下稱泰安公司）投保汽車保險
    自用汽車險（含失竊險）。嗣上揭自用小客車於九十一年十月二十日上午十時許
    ，在臺中市○區○○路二巷十九之一號失竊，甲○○於九十一年十月二十日上午
    十一時許，向臺中市警察局第三分局合作派出所報案車輛失竊，並於同年十月二
    十二日向泰安公司申請汽車險理賠，泰安公司依前揭保險約定，於九十一年十二
    月四日給付保險金新臺幣（下同）三百零一萬一千八百五十元予甲○○（匯入甲
    ○○臺中商業銀行，帳號000000000000號戶），於理賠後，甲○○
    即簽立切結書，保證於上揭自用小客車倘於領取保險金給付後尋獲，應立即以書
    面通知泰安公司，並願負協助領回之義務，係為泰安公司處理事務之人。惟於同
    年十二月十四日，該自用小客車為警尋獲，警方即依車輛失竊紀錄通知甲○○，
    詎甲○○竟意圖為自己不法之利益，將上揭自用小客車領回後，未依前揭約定通
    知泰安公司，將該車交回泰安公司，或退回保險理賠金。而於領回該車之翌日即
    九十一年十二月十五日，以二百五十萬元之價格，將該車出賣予李得良。嗣泰安
    公司人員於同年十二月十六日得知該車已由甲○○領回，即至甲○○住處索取該
    車，然甲○○向泰安公司表示欲保留該車使用，答應於同年十二月二十日前，返
    還前揭所領得之理賠金，甲○○竟於同年十二月二十日將該車過戶予李得良，亦
    未依約定返回理賠金，而損害泰安公司之財產。
二、案經泰安公司訴由臺北市政府警察局移送臺灣臺中地方法院檢察署檢察官偵查起
    訴。
    理      由
一、訊據上訴人即被告甲○○（以下稱被告）對於右揭事實坦承不諱，卷查被告於原
    審法院偵、審中亦已坦白承認在卷。核與告訴代理人乙○○於警訊中所指訴之情
    節相符（見偵查卷第四、五頁），且有被告所簽立之切結書、泰安公司理賠計算
    書、汽車險理賠申請書、汽車險賠款同意書、臺中市警察局車輛失竊證明單、汽
    車車輛異動登記書、汽車新領牌照登記書、進口與貨物稅完（免）稅證明書（車
    輛用）、車籍作業系統─查詢認可資料、泰安公司汽車保險自用汽車條款各乙份
    附卷可憑，足見被告自白確與事實相符。本件事證明確，被告犯行洵堪認定，應
    予依法論科。
二、被告與告訴人泰安公司間保險契約就汽車竊盜損失保險之約定，於被保險汽車遭
    受偷竊所致之毀損滅失，告訴人對被保險人即被告負賠償之責；被保險汽車發生
    保險承保範圍內之損失，賠付後經尋獲者，被保險人得於知悉後七日內領回被保
    險汽車，並退還賠償金額。被保險人倘於領取賠款後接到尋獲被竊盜汽車或零、
    配件之通知，應立即以書面通知保險公司，並負有協助領回之義務。又被告於領
    得前揭保險理賠金後，亦曾簽立切結書，表示收受理賠金，截至領款日止尚未接
    到憲警單位或其他任何人發現該車之通知，倘於領款後接到尋獲該車之通知，保
    證立即轉告告訴人，並願負協助領回之義務，有泰安公司汽車保險自用汽車條款
    、切結書各乙紙在卷可憑。按保險法第五十三條第一項前段規定：被保險人因保
    險人應負保險責任之損失賠償請求權者，保險人得於給付賠償金額後代位行使被
    保險人對於第三人之請求權。此項法定代位權之行使，有債權移轉之效果，故於
    保險人給付賠償金額後，被保險人對於第三人之請求權即移轉於保險人（參見最
    高法院六十九年度臺上字第九二三號判決），則保險事故發生後，保險人給付被
    保險人保險金，保險人應僅取得對於第三人損害請求權，並不因之而取得該被保
    險汽車之所有權，是告訴代理人乙○○於警訊中所指稱：告訴人於保險事故發生
    後，給付被告保險理賠金，則該自用小客車之所有權，即屬於告訴人等語，尚屬
    無據。惟被告與告訴人間既對被保險汽車尋獲時，即應通知告訴人，負協助領回
    汽車之義務，並返還前揭保險金而保留汽車，或將汽車交予告訴人乙節既有約定
    ，則被告係為告訴人處理事務之人。被告於告訴人理賠後，經警方通知領回該自
    用小客車不僅未依約定通知告訴人，且未依約定返還前揭保險金而保留汽車，或
    將汽車交予告訴人，竟將該汽車出售予第三人，而為違背其任務之行為，因此獲
    得不法利益，致生損害於泰安公司財產，是核其所為，應構成刑法第三百四十二
    條第一項之背信罪。被告前於八十八年間，因妨害公務案件，經原審法院以八十
    八年度易字第一一六二號判處有期徒刑三月，如易科罰金以三百元折算一日確定
    ，於八十九年一月十二日易科罰金執行完畢等情，有臺灣臺中地方法院檢察署刑
    案資料查註紀錄表及臺灣高等法院被告全國前案紀錄表各乙份在卷足憑，被告五
    年以內再犯本件有期徒刑以上之罪，為累犯，應依刑法第四十七條規定加重其刑
    。
三、原審法院審酌被告犯罪之動機、目的為圖一己之私，於領取保險理賠金三百零一
    萬一千八百五十元後，復將領回之失竊車輛出售得款二百五十萬元，迄今仍未與
    告訴人成立民事上和解，惟其犯後坦承犯行、態度尚佳等一切情狀，適用刑事訴
    訟法第二百九十九條第一項，刑法第三百四十二條第一項、第四十七條，罰金罰
    鍰提高標準條例第一條前段之規定，判決被告為他人處理事務意圖為自己不法之
    利益而為違背其任務之行為致生損害於本人之財產罪，累犯，量處有期徒刑柒月
    。經核認事用法，均無不合，量刑亦屬妥適。被告上訴意旨略以被告有誠意要償
    還，一時無法償還這麼多錢，且被告尚需撫養小孩，父親中風，亦需要照顧，請
    再從輕量刑等語，經核為無理由，應予駁回。
本案經檢察官丙○○到庭執行職務。
中      華      民      國      九十二     年     八      月    十二    日
                                  臺灣高等法院臺中分院刑事第一庭
                                        審判長法  官  陳  紀  綱
                                              法  官  陳  登  源
                                              法  官  方  艤  駐
右正本證明與原本無異。
不得上訴。
                                              書記官  江  玉  萍
中      華      民      國      九十二     年     八      月    十三    日
附錄本案論罪科刑法條：
刑法第三百四十二條第一項：
為他人處理事務，意圖為自己或第三人不法之利益，或損害本人之利益，而為違背其
任務之行為，致生損害於本人之財產或其他利益者，處五年以下有期徒刑、拘役或科
或併科一千元以下罰金。
                                                                        Ｉ


司法院資訊處製作；財團法人民間司法改革基金會備份。
